臺灣彰化地方法院民事裁定
110年度消債職聲免字第7號
聲  請  人  
即  債務人  潘佳琳  
相  對  人  
即  債權人  國泰世華商業銀行股份有限公司

法定代理人  郭明鑑  
代  理  人  蔡政宏  
相  對  人  
即  債權人  合作金庫銀行股份有限公司

法定代理人  雷仲達  


相  對  人  
即  債權人  遠東國際商業銀行股份有限公司
                      設臺北市○○區○○○路○段000號      00樓
法定代理人  侯金英  


相  對  人  
即  債權人  元大商業銀行股份有限公司


法定代理人  翁健    
代  理  人  黃勝豐  
相  對  人  
即  債權人  玉山商業銀行股份有限公司
                      設臺北市○○區○○○路○段000號及    000號
法定代理人  黃男州  
代  理  人  朱逸君  
相  對  人  
即  債權人  台新國際商業銀行股份有限公司

法定代理人  尚瑞強  


相  對  人  
即  債權人  凱基商業銀行股份有限公司


法定代理人  魏寶生  


相  對  人  
即  債權人  中國信託商業銀行股份有限公司
                      設臺北市○○區○○○路000○000○&ZZZZ; &ZZZZ; &ZZZZ; &ZZZZ; &ZZZZ; &ZZZZ; &ZZZZ; &ZZZZ; &ZZZZ; &ZZZZ; &ZZZZ; &ZZZZ; &ZZZZ; 000○000○000號
法定代理人  利明献  


相  對  人  
即  債權人  元誠國際資產管理股份有限公司

法定代理人  王如玉  


相  對  人  
即  債權人  富邦資產管理股份有限公司

法定代理人  程耀輝  


相  對  人  
即  債權人  標準財信管理股份有限公司

法定代理人  孫嘉駿  


相  對  人  
即  債權人  金陽信資產管理股份有限公司

法定代理人  林志亮  
代  理  人  何衣珊  
相  對  人  
即  債權人  良京實業股份有限公司

法定代理人  平川秀一郎



相  對  人  
即  債權人  新加坡商艾星國際有限公司台灣分公司

法定代理人  曾慧雯  


相  對  人  
即  債權人  滙誠第一資產管理股份有限公司

法定代理人  莊仲沼  


相  對  人  
即  債權人  滙誠第二資產管理股份有限公司

法定代理人  莊仲沼  


上列聲請人因消費者債務清理事件聲請免責，本院裁定如下：
    主  文
債務人潘佳琳應予免責。
    理  由
壹、按「法院為終止或終結清算程序之裁定確定後，除別有規定
    外，應以裁定免除債務人之債務。」「法院裁定開始清算程
    序後，債務人有薪資、執行業務所得或其他固定收入，扣除
    自己及依法應受其扶養者所必要生活費用之數額後仍有餘額
    ，而普通債權人之分配總額低於債務人聲請清算前二年間，
    可處分所得扣除自己及依法應受其扶養者所必要生活費用之
    數額者，法院應為不免責之裁定。但債務人證明經普通債權
    人全體同意者，不在此限。」「債務人有下列各款情形之一
    者，法院應為不免責之裁定，但債務人證明經普通債權人全
    體同意者，不在此限：一、於七年內曾依破產法或本條例規
    定受免責；二、故意隱匿、毀損應屬清算財團之財產，或為
    其他不利於債權人之處分，致債權人受有損害；三、捏造債
    務或承認不真實之債務；四、聲請清算前二年內，因消費奢
    侈商品或服務、賭博或其他投機行為，所負債務之總額逾聲
    請清算時無擔保及無優先權債務之半數，而生開始清算之原
    因；五、於清算聲請前一年內，已有清算之原因，而隱瞞其
    事實，使他人與之為交易致生損害；六、明知已有清算原因
    之事實，非基於本人之義務，而以特別利於債權人中之一人
    或數人為目的，提供擔保或消滅債務；七、隱匿、毀棄、偽
    造或變造帳簿或其他會計文件之全部或一部，致其財產之狀
    況不真確；八、故意於財產及收入狀況說明書為不實之記載
    ，或有其他故意違反本條例所定義務之行為，致債權人受有
    損害，或重大延滯程序。」「債務人有前條各款事由，情節
    輕微，法院審酌普通債權人全體受償情形及其他一切情狀，
    認為適當者，得為免責之裁定。」消費者債務清理條例(下
    稱消債條例)第 132、133、134、135 條分別定有明文。又
    消費者依清算程序清理債務，於程序終止或終結後，為使其
    在經濟上得以復甦，以保障其生存權，除另有前開消債條例
    第 133、134 條所規定不予免責之情形外，就債務人未清償
    之債務採免責主義（消債條例第132條立法目的參照）。
貳、查債務人前經本院於民國（下同）109年12月29日以109年度
    消債清字第34號（該案卷宗下稱清算卷）裁定自109年12月2
    9日下午4時起開始清算程序，並同時終止清算程序等情，業
    經本院調取前開卷宗核閱無訛。本院所為終止清算程序之裁
    定既已確定，依首揭規定，應依職權裁定是否免除債務人之
    債務。
參、經本院通知全體債權人就債務人免責與否表示意見分別如下
    ：
　一、元大商業銀行股份有限公司、玉山商業銀行股份有限公司
      、中國信託商業銀行股份有限公司、凱基商業銀行股份有
      限公司、台新國際商業銀行股份有限公司、合作金庫銀行
      股份有限公司、國泰世華商業銀行股份有限公司、遠東國
      際商業銀行股份有限公司、良京實業股份有限公司、滙誠
      第一資產管理股份有限公司、滙誠第二資產管理股份有限
      公司皆主張：
　　　皆不同意免責，請求調查債務人有無應不免責情事等語。
　二、元大商業銀行股份有限公司、富邦資產管理股份有限公司
      、遠東國際商業銀行股份有限公司、新加坡商艾星國際有
      限公司台灣分公司、滙誠第一資產管理股份有限公司、滙
      誠第二資產管理股份有限公司皆主張：
　　　現今債務人收入扣除每月支出後有剩餘，債權人卻全未受
      分配，應為不免責裁定等語。
　三、良京實業股份有限公司主張：
　　　請鈞院依職權調查債務人是否有未呈報之保單等隱匿財產
      之情事等語。
　四、其他債權人則未表示意見。
肆、經查：
　一、聲請人並無消債條例第 133 條所定不免責事由：
　　㈠按消債條例第 133 條規定意旨，需先審酌債務人是否符合
      該條本文前段事由，亦即是否該當「法院裁定開始清算程
      序後，債務人有薪資、執行業務所得或其他固定收入，扣
      除自己及依法應受其扶養者所必要生活費用之數額後仍有
      餘額」之要件，如有「餘額」，始須再進一步審究是否符
      合該條後段「普通債權人之分配總額低於債務人聲請清算
      前二年間，可處分所得扣除自己及依法應受其扶養者所必
      要生活費用之數額」。復按消債條例第 133 條本文係規
      定法院裁定開始清算程序「後」，債務人有薪資、執行業
      務所得或其他固定收入之情形。觀其立法目的在避免債務
      人濫用清算程序以獲免責，並敦促有清償能力者，利用薪
      資等固定收入清償債務而受免責，以保障債權人可受最低
      清償，可知立法者之用意並非以特定時點認定債務人有無
      固定收入，而當係賦與法院於裁定免責前，綜合考量債務
      人自裁定開始債務清理程序時起，至免責裁定前之經濟能
      力及收入狀況，有無以固定收入清償達消債條例第141 條
      所定數額之債務而受免責之可能、有無濫用債務清理程序
      之惡意等情節，決定應否為債務人不免責之裁定。
　　㈡聲請人之固定收入以及必要生活費之支出：
　　　⒈按債務人必要生活費用，以最近一年衛生福利部或直轄
        市政府所公告當地區每人每月最低生活費1.2倍定之；
        債務人釋明更生期間無須負擔必要生活費用一部或全部
        者，於該範圍內，不受最低數額限制；債務人證明確有
        必要支出者，不受最高數額及應負擔比例之限制，消債
        條例第 64 條之 2 第 1 項、第 3 項定有明文。
　　　⒉本件依聲請人提出之呈報狀所述及其證明（見本院聲請
        免責卷第39頁起），伊於109年12月開始清算程序後至1
        10年2月聲請免責期間之收入共新臺幣（下同） 71,400
         元（每月 23,800 元），則扣除每月必要生活費用（
        依消債條例第64條之2以衛服部公告當年1.2倍為基礎即
         15,946 元＋醫療費每月約 3,000 元＋房租每月 5,500 
        元＋行動電話門號月租費每月 699 元），月餘 ﹣1,345 
        元（23,800－15,946－3,000－5,500－699＝ ﹣1,345）。
　　㈢據此，本院綜合考量聲請人自本院裁定開始清算程序時起
      ，至本件裁定前之經濟能力及收入狀況等一切情形，認聲
      請人於開始清算程序後，每月之固定收入 23,800 元扣除
      必要生活費用之數額 25,145 元後，已無餘額，有其提出
      之證明在卷可稽。此情已與消債條例第133條規定「法院
      裁定開始清算程序後，債務人有薪資、執行業務所得或其
      他固定收入，扣除自己及依法應受其扶養者所必要生活費
      用之數額後仍有餘額」不符，而無該條文之適用，可認其
      無消債條例第133條所定之不免責事由。
　二、聲請人無消債條例第134條所定不免責事由：
　　㈠依消債條例關於清算程序係以免責主義為原則，不免責為
      例外，倘債權人主張債務人有消債條例第134條各款所定
      不免責之情事，即應由債權人就債務人有合於上開各款要
      件之事實，提出相當之事證證明之。
　　㈡檢視債權人所提出指摘，均未提出相當事證供本院調查，
      且經本院函詢中華民國人壽保險商業同業公會查明聲請人
      現有無商業保險保單，依各保險公司回函皆無聲請人之投
      保紀錄（見本院卷第76頁以下），而本院亦查無聲請人有
      消債條例第134條各款情形，是難認本件有消債條例第134
      條之不免責事由。
伍、綜上所述，聲請人經法院為清算程序終止之裁定確定，既無
    消債條例第133條或第134條各款所定之不應免責情形存在，
    揆諸前揭說明，應以裁定免除聲請人之債務，是聲請人聲請
    免責，自應予准許。
陸、依消費者債務清理條例第132條，爰裁定如主文所示。
中　　華　　民　　國　　110 　年　　9 　　月　　30　　日
                  民事第四庭    法  官　李言孫
以上正本係照原本作成。
如不服本裁定應於送達後10日內向本院提出抗告狀，並繳納抗告
費新臺幣1000元。
中　　華　　民　　國　　110 　年　　9 　　月　　30　　日
                                書記官  梁永慶